臺灣彰化地方法院民事裁定
111年度監宣字第93號
聲  請  人  吳舜賢  

代  理  人  馬惠怡律師(法扶律師)                    
相  對  人  吳碧資  

關  係  人  林鳳蓮  

            吳素月  

            吳淑娟  

            吳阿真  

            吳淑美  
上列聲請人聲請監護宣告事件，本院裁定如下：
    主      文
宣告吳碧資（民國00年0月0日生、國民身分證號碼：Z000000000
號）為受監護宣告之人。
選定吳舜賢（民國00年0月00日生、國民身分證號碼：Z00000000
0號）為受監護宣告之人之監護人。
指定林鳳蓮（民國00年0月00日生、國民身分證號碼：Z00000000
0號）為會同開具財產清冊之人。
聲請程序費用由受監護宣告之人負擔。
    理    由
一、聲請意旨略以：聲請人為相對人之弟，相對人從小患有極重
    度障礙，領有身心障礙證明，致不能為意思表示或受意思表
    示，或不能辨識其意思表示之效果。為處理訴訟事宜，爰依
    民法第14條第1項、第1110條、第1111條第1項、第1111條之
    1之規定，請求對相對人為監護宣告，為此請求選定聲請人
    為相對人之監護人，並指定相對人之弟媳即關係人林鳳蓮為
    會同開具財產清冊之人等語。
二、按對於因精神障礙或其他心智缺陷，致不能為意思表示或受
    意思表示，或不能辨識其意思表示之效果者，法院得因本人
    、配偶、四親等內之親屬、最近一年有同居事實之其他親屬
    、檢察官、主管機關、社會福利機構、輔助人、意定監護受
    任人或其他利害關係人之聲請，為監護之宣告，民法第14條
    第1項定有明文。次按受監護宣告之人應置監護人。法院為
    監護之宣告時，應依職權就配偶、四親等內之親屬、最近一
    年有同居事實之其他親屬、主管機關、社會福利機構或其他
    適當之人選定一人或數人為監護人，並同時指定會同開具財
    產清冊之人。法院為前項選定及指定前，得命主管機關或社
    會福利機構進行訪視，提出調查報告及建議。監護之聲請人
    或利害關係人亦得提出相關資料或證據，供法院斟酌。法院
    選定監護人時，應依受監護宣告之人之最佳利益，優先考量
    受監護宣告之人之意見，審酌一切情狀，並注意下列事項：
    (一)受監護宣告之人之身心狀態與生活及財產狀況。(二)受
    監護宣告之人與其配偶、子女或其他共同生活之人間之情感
    狀況。(三)監護人之職業、經歷、意見及其與受監護宣告之
    人之利害關係。(四)法人為監護人時，其事業之種類與內容
    ，法人及其代表人與受監護宣告之人之利害關係。民法第11
    10條、第1111條、第1111條之1分別定有明文。再按監護宣
    告之裁定，於裁定送達或當庭告知法院選定之監護人時發生
    效力；監護宣告裁定經廢棄確定前，監護人所為之行為，不
    失其效力，家事事件法第169條第1項、第170條第1項分別定
    有明文。
三、經查，聲請人所主張之事實，有同意書、戶籍謄本、身心障
    礙證明影本等件為據，且經本院在鑑定人即衛生福利部彰化
    醫院李景嶽醫師前做鑑定，前開鑑定醫師所為之鑑定意見認
    ：「日常生活狀況：個案目前在家與案二弟家人同住，三餐
    及日常生活用品全須依賴家人提供。個人進食方式草率，其
    餘沐浴、更衣、如廁等基本生理活動則無法自行完成，均需
    他人予以部份協助。個案言語表達能力不佳、人際互動極少
    ，平日待於家中閒坐(不敢自行離家走遠）。個案缺乏正確
    數字概念及簡單計算能力，不會自行使用金錢。」、「精神
    狀態：(1)意識/溝通性：清醒/因話量極少、理解反應慢、
    且詞彙極簡短，故溝通性甚差。(2)記憶力：短、中、及長
    期之記憶力均不佳(例如:不知自己生日、幾歲、也不知住址
    ）。(3)定向力：無法說出時間及地點，僅能模糊叫出案弟
    名字。(4)計算能力：最簡單之計算亦無法完成。(5)理解•
    判斷力：差(例如:稱現場醫師為”阿伯”、或如被他人欺負也
    不會反抗、不會講）。(6)現在性格特徵：退化、稚氣。(7)
    其他（氣氛•感情狀態•幻覺•妄想•異常行動等）：肢體較僵
    、手常微抖。(8)智能檢查•心理學檢查：難以配合施測。（
    已領有極重度等級之身心障礙證明。）」、「有關判斷能力
    判定之意見：不能管理處分自己財產。判定的依據：依吳碧
    資女士目前心智狀況，言語溝通能力不佳，對於外界刺激反
    應不當。因明顯智能不足，致其認知功能嚴重缺損，無法獨
    立完成基本生理需求。因認知功能缺損以致金錢、數字、是
    非對錯等概念嚴重缺損，是故，亦無法管理與處置個人事務
    。」、「回復可能性說明：回復可能性低。」、「鑑定判定
    ：(1)基於受鑑定人有智能不足，其程度重大，不能管理處
    分自己的財產，回復之可能性低。(2)智能不足之程度，可
    為監護宣告。」等情，有衛生福利部彰化醫院111年4月22日
    彰醫精字第1110500198號函暨成年監護鑑定書一份在卷可稽
    。故聲請人聲請對相對人為監護之宣告，為有理由，應予准
    許，爰宣告相對人為受監護宣告之人。
四、本件相對人既經監護宣告，業如前述，揆諸前揭規定，自應
    為其選定監護人及指定會同開具財產清冊之人。查聲請人及
    關係人林鳳蓮分別為相對人之弟及弟媳，自相對人之母吳洪
    樹蘭去世後，相對人均由聲請人夫妻同住照顧，堪認該2人
    均能盡力維護相對人之權益，且相對人之姊吳素月、吳阿真
    、妹吳淑娟均同意由聲請人擔任相對人之監護人，由關係人
    林鳳蓮擔任會同開具財產清冊之人等情，並提出同意書、戶
    籍謄本、身心障礙證明等件為證。本院審酌聲請人、關係人
    林鳳蓮分別為相對人之弟及弟媳，且均同戶籍，與相對人關
    係非常密切，由渠等分別擔任相對人之監護人、會同開具財
    產清冊之人，應符合相對人之最佳利益，爰裁定如主文第2
    、3項所示。
五、末依民法第1113條準用同法第1099條、第1099條之1之規定
    ，於監護開始時，監護人吳舜賢對於受監護宣告之人吳碧資
    之財產，應會同關係人林鳳蓮於2個月內開具財產清冊，並
    陳報法院，於開具完成並陳報法院前，監護人對於受監護宣
    告之人之財產，僅得為管理上必要之行為，併此指明。
六、依家事事件法第164條第2項，裁定如主文。 　　
中　　華　　民　　國　　111 　年　　4 　　月　　29　　日
               家事法庭  法　　　官 王美惠
以上正本係照原本作成。
如對本裁定抗告，須於裁定送達後十日之不變期間內，向本院提
出抗告狀，並繳納抗告費新臺幣1千元。
中　　華　　民　　國　　111 　年　　4 　　月　　29　　日
                         書  記  官 林子惠